最高法院民事判決　　　　　　九十六年度台上字第一六○○號
上 　訴　 人　甲○○（即天喜名香）
訴 訟代理 人　曾劍虹律師
被　上訴　人　中華警安保全股份有限公司
兼法定代理人　乙○○
上列當事人間請求損害賠償事件，上訴人對於中華民國九十五年
十二月二十日台灣高等法院高雄分院第二審判決（九十五年度上
字第一四三號），提起一部上訴，本院判決如下：
    主  文
原判決關於駁回上訴人請求被上訴人連帶給付新台幣二百萬元本
息之上訴暨該訴訟費用部分廢棄，發回台灣高等法院高雄分院。
    理  由
本件上訴人主張：伊於民國九十三年間與被上訴人簽訂保全服務
契約（下稱系爭保全契約），委託被上訴人就坐落高雄市○○區
○○路二號天喜名香營業處所（系爭處所）內之財物為防盜、防
火之保全服務，於契約期間之九十四年二月二十七日十八、十九
時許，系爭處所遭人侵入，同日十八時五十五分被上訴人保全人
員到達現場時，在查知屋前門窗均未有入侵之痕跡，依常情自當
立即往餘處查看是否尚有遭破壞或打開門窗之跡象，詎該保全人
員欠缺一般人之注意，卻仍滯留屋前，遲至十九時十二分時始至
屋後，致訴外人呂添華竊得如原判決附表所示財物後於十九時許
由後巷離去。又因被上訴人未依系爭保全契約第三條第四項第二
款約定及具廣告所載警民連線之防盜系統，於發現異常訊號時隨
即報警，且因被上訴人所裝設之警鈴聲響未達警示之效果，未符
專業水準可合理期待之安全效用，致使目擊者即鄰人楊子麟不知
為行竊者，任由呂添華離去，於呂添華離去後之十九時五分許方
報警，致警方遲至十九時十二分許始到達屋後現場，而喪失當場
逮獲呂添華及追回全數財物之機會，伊因而受有新台幣（下同）
八百五十二萬元之損失。再者，系爭處所二樓被侵入之後窗為活
動裝鎖之鐵窗，屬易侵入處，被上訴人只在該窗戶內側玻璃裝置
開關感知偵測器，而未在鐵窗外加裝紅外線感知器並加裝警鈴，
未具警示及嚇阻效果，致竊賊易於短時間內侵入竊盜；本件竊案
發生後，被上訴人即在該窗戶外側加裝紅外線感知偵測器，足見
被上訴人保全設計有疏失，亦屬所裝器材失靈等情。爰依民法第
二百二十七條，第一百八十四條第一項前段、第二項之規定，及
消費者保護法第七條第一項、第三項、第二十二條，民法第二十
八條及公司法第二十三條等規定，求為命被上訴人應連帶給付上
訴人八百五十二萬元及加付法定遲延利息之判決（第一審判決上
訴人全部敗訴，上訴人僅就其中三百萬元提出第二審上訴，原審
亦為上訴人全部敗訴之判決，上訴人僅就其中二百萬元提出第三
審上訴，其餘未據聲明不服）。
被上訴人則以：當日十八時四十八分，伊之管制中心接獲系爭處
所發出之異常訊息時，隨即指揮保全人員陳彥鈞前往現場查巡，
並立即聯絡上訴人，陳彥鈞於十八時五十五分到達後，於確認建
物前門無異狀後，隨即繞行約距一百六十步遠之建物後方查看，
待陳彥鈞到達建物後方始經鄰人告知，不久前見一行跡可疑之人
由後巷離開。因該建物之正後方係緊鄰另一排建築物之屋後，無
任何道路、巷弄可直接到達系爭處所之正後方進行查巡，且上訴
人當時在中壢，保全人員無法進入屋內，故留在現場駐點，等候
上訴人趕回現場，並無過失。又警方雖係因鄰人楊子麟報案始到
現場，然該鄰人於當日十八時四十三分即已報警，且於十九時五
分再次報案後，警方始於十九時十二分到達現場，即從楊子麟第
一次報警至警方到達現場須三十分鐘左右，非如上訴人所假設如
被上訴人十八時四十八分發現異常訊號即報警時，警方即可於七
分鐘內到達現場，亦難認謂被上訴人有何過失情事。況伊亦透過
電腦內鍵警方資料進行報警之動作，上訴人擴大解釋為與警方直
接連線，實為誤解契約第三條第四項第二款約定。系爭處所二樓
鐵窗外原雖未裝紅外線感知偵測器，但上訴人已將可活動處加裝
大鎖，伊於保全器材設計規劃時，已詳細告知上訴人各項器材之
功能，安裝位置之妥切，並經上訴人認可簽章後方依圖施工，上
訴人所指竊案發生後，被上訴人即在該窗戶外側加裝紅外線感知
偵測器，足見保全設計有疏失等情，實為上訴人誤導，尚非可採
。再者，上訴人外出時並未依契約第十二條第六項之規定將其貴
重之物品，玉石、古董、藝品等，收藏至保險櫃中，其被竊之物
品體積均足以收入保險櫃中，其疏失責任應由上訴人自行負擔等
語，資為抗辯。
原審維持第一審所為上訴人敗訴判決，駁回其上訴，無非以：案
發當日呂添華於侵入系爭處所行竊前，曾於十八時四十分許在三
四○巷與鄰人楊子麟短暫交談，旋即轉入該巷三六號旁之防火巷
內，楊子麟見呂添華行跡可疑即於十八時四十三分許報案。嗣呂
添華與另一共犯爬上系爭處所後方二樓，費時約五分鐘剪斷鐵窗
後，於十八時四十八分許自後方窗戶侵入二樓，此時已觸動偵測
器，被上訴人管制中心接受系爭處所異常訊號，即指派保全人員
陳彥鈞前往處理。呂添華與另一共犯於一樓竊得前開物品後歷時
約七、八分至十分鐘，循原來路線離開系爭處所，於十九時許自
防火巷欲離去時，復遇見楊子麟，楊子麟見呂添華手提兩袋物品
懷疑其行竊，於十九時五分許再次報案，員警謝適君據報於十九
時十二分許到達三四○巷與楊子麟一同查看，但不知係何屋遭竊
。而被上訴人保全人員陳彥鈞於十八時五十五分許到達系爭處所
前方，並查看系爭處所前門等處有無入侵跡象據以回報管制中心
，管制中心並於十九時二分與上訴人配偶林惠娟取得連繫。查系
爭營業處所兩側與他人建物相連，為一整排之透天厝建物，後方
則緊鄰另一排建物之屋後，欲至屋後需左轉沿與華興路垂直之仁
愛街直行後再左轉入忠孝路三四○巷內後，自該排建物之防火巷
進入才可到達系爭處所之後方，陳彥鈞於查看系爭處所屋前確認
非侵入點後，沿仁愛街左轉至忠孝路三四○巷時，約於十九時十
七分遇見員警謝適君及楊子麟，而後一同前往系爭處所前面，是
時警鈴聲仍作響等情，業據證人呂添華、楊子麟、謝適君、陳彥
鈞陳證明確，依據前開證人就系爭處所前後相關位置，呂添華侵
入與遭楊子麟目擊離去之時點，及均無法相互窺知屋內外情況，
員警於楊子麟第二次報案後於呂添華離去多時後始到達現場等節
為綜合判斷，可得推知在呂添華自當日十八時四十八分侵入系爭
處所二樓，至竊得財物離開系爭處所之時點應係在十九時之前，
且當時兩造、前開證人均不知系爭處所確已遭竊，及在保全人員
陳彥鈞於十八時五十五分到達現場時並不知呂添華仍在屋內，而
呂添華亦不知保全人員陳彥鈞已到達屋外等情至明。則陳彥鈞依
兩造保全契約第三條第四項第二款約定，先在屋前為查看，確認
無何異樣後，再轉至系爭處所後方查看何原因引發異常訊息，致
不知呂添華在陳彥鈞到達屋前未滿五分鐘內即自二樓後方沿原來
侵入之路線離去，難認被上訴人及其保全人員有何違反應注意義
務之重大過失情事。且上訴人復未就員警必能及時趕至現場，及
到場之員警與被上訴人之保全人員均已知悉系爭處所確有竊賊侵
入行竊，暨竊賊呂添華仍在屋內，卻因被上訴人未通報警方及其
保全人員未迅速趕至後方之過失，而喪失逮獲呂添華之機會，致
生前開損失間具有相當因果關係為舉證，難認上訴人前開主張為
可採。又被上訴人所裝設之警鈴於呂添華侵入二樓屋內時確已作
響等情，業經證人呂添華、謝適君及陳彥鈞證述明確，並為上訴
人所不爭執，顯見該警鈴之裝置尚無瑕疵之處。再查被上訴人於
保全器材設計規劃時，除依安全規劃設計考量外，並已告知上訴
人各項器材之功能，安裝位置之妥切，且經上訴人認可簽章後，
始依圖施工；是被上訴人已依安全防護計劃書施工裝置設備，被
上訴人雖未在該二樓窗戶外側加裝紅外線感知偵測器，亦難謂被
上訴人有設計失當，裝置器材失靈之情事，上訴人之主張，亦無
足取。因認上訴人請求損害賠償，尚屬無據，不應准許等詞，為
其判斷之基礎。
惟查系爭保全契約第三條第四項第二款約定：自本系統開通服務
日起，在設定時間內，運用電腦監視系統之反應，如發現異常訊
號，即刻派出保全人員並同步電腦連線警方人員趕往現場支援查
驗，若屬確實有人入侵，即同時報告甲方（即上訴人）及警察機
關會同處理。被上訴人係專業保全公司，所應負者為善良管理人
之注意義務；而被上訴人管制中心於十八時四十八分許接受系爭
處所異常訊號，其保全人員陳彥鈞於十八時五十五分到達現場，
而呂添華於當日十八時四十八分侵入系爭處所二樓，竊得財物離
開系爭處所之時點約在十九時許，且員警謝適君係據鄰人楊子麟
報警於十九時十二分許到達三四○巷與楊子麟一同查看等情，為
原審確定之事實，被上訴人倘依約於發現異常訊號時，即同步電
腦連線警方人員趕往現場支援查驗，該員警能否於十八時五十五
分許趕赴現場支援查驗（楊子麟於十九時五分許再次報案，而員
警於十九時十二分許到達，約七分可達現場），此與呂添華得否
順利在十九時脫離現場所關至切，原審就此未詳為調查審認，遽
認被上訴人並無過失，已嫌速斷。又保全人員陳彥鈞於十八時五
十五分已到達現場，當時呂添華似尚未離去現場，而其於十九時
十七分許始於屋後巷內遇見員警謝適君及鄰人楊子麟，陳彥鈞於
呂添華十九時離去現場前，能否趕到屋後巷內查看現場，與能否
防免呂添華順利脫離現場攸關，上訴人並聲請履勘現場，原審就
此未詳為審認明晰，遽為不利於上訴人之認定，亦嫌疏略。再者
，上訴人主張：本件防盜系統，因被上訴人所裝設之警鈴聲響未
達警示之效果，未符專業水準可合理期待之安全效用，致使鄰人
楊子麟不知為行竊者，而任由呂添華離去等語（見第一審卷第四
、一五七、二一八頁），且員警謝適君亦證稱：在後面巷子時沒
聽到警報器響聲，是到天喜名香前門時才聽到警報器在響等語（
見第一審卷第一九三頁），呂添華亦證述：警鈴聲音不大，外面
可能聽不到等語（見第一審卷第一五二頁），又楊子麟見呂添華
行跡可疑於十八時四十三分許即已（第一次）報警等情，為兩造
所不爭，果而，該警報器聲響是否達通常合理期待之效用，與呂
添華能否順利脫離現場即非全然無關，原審就此重要攻防方法未
說明其取捨意見，亦有未洽。上訴意旨指摘原判決不當，求予廢
棄，非無理由。
據上論結，本件上訴為有理由。依民事訴訟法第四百七十七條第
一項、第四百七十八條第二項，判決如主文。
中　　華　　民　　國　九十六　年　　七　　月 　十九 　日
                      最高法院民事第七庭
                          審判長法官  劉　延　村
                                法官  劉　福　來
                                法官  黃　秀　得
                                法官  吳　謀　焰
                                法官  李　寶　堂
      本件正本證明與原本無異
                                      書  記  官
中　　華　　民　　國　九十六　年　　七　　月　 三十 　日
                                                    m
